【裁判字號】    89,易,3381
【裁判日期】    891020
【裁判案由】    侵占
【裁判全文】
臺灣板橋地方法院刑事判決                        八十九年度易字第三三八一號
    公  訴  人  臺灣板橋地方法院檢察署檢察官
    被      告  甲○○
右列被告因業務侵占案件，經檢察官提起公訴（八十九年度偵字第一一七五二號），
本院判決如左：
    主  文
甲○○意圖為自己不法之所有，而侵占對於業務上所持有之物，處有期徒刑柒月。
    事  實
一、甲○○自民國（下同）八十七年六月間起至八十八年年七月間止，擔任台北縣三
    重市○○街二一０巷六十六弄之大富大貴社區第一屆管理委員會主任委員，實際
    負責收取社區住戶管理費用及支應相關開銷開銷之業務，為從事該項業務之人。
    而其在任職期間計向社區住戶收取新台幣（下同）八萬五千元之管理費用，僅依
    社區需要支出六萬四千四百三十二元，其在八十八年七月間任期屆滿後，本應依
    委任契約義務，將持有之結餘款二萬零五百六十八元移交予第二屆管理委員會。
    詎甲○○竟意圖為自己不法之所有，基於侵占業務上持有財物之犯意，於前揭社
    區管理委員會工作處所，將上開因業務而持有結餘款侵占入己，未移交予大富大
    貴社區第二屆管理委員會。
二、案經大富大貴社區第二屆管理委員會委員鄒政民訴請台灣板橋地方法院檢察署檢
    察署偵查起訴。
    理  由
一、訊據被告甲○○固坦承於右揭時地擔任大富大貴社區管理委員會主任管理員，實
    際負責收取管理費用及支應相關開銷之業務，並於任職期間向住戶收取八萬五千
    元等情不諱，惟矢口否認有業務侵占犯行，辯稱：當時伊為社區支付費用達八萬
    六千二百三十二元，超過實際收取管理費用金額，僅因許多單據遺失，無法提出
    證明云云。
二、然查：被告於擔任大富大貴社區第一屆管理委員會主任委員期間，有支出憑證及
    得以證明之支出費用金額為六萬四千四百三十二元，業經被告本人、告訴人鄒政
    民、證人即第二屆管理委員會主任委員簡慶長於八十九年八月十日偵訊時核算明
    確。而被告所提出支出之八萬六千二百三十二元開銷項目中，有尚未支付予簡慶
    長之清洗水塔費用二千五百元，此經簡慶長於同日偵訊時陳明在案（見偵查卷第
    二十九頁正面偵訊筆錄）。又大富大貴社區並未有遷移電箱之情，經被告、告訴
    人鄒政民於八十九年七月二十七日偵訊時一致陳述無誤（見偵查卷第二十一頁背
    面偵訊筆錄），則被告自稱曾因遷移電箱支出一萬元云云，即非事實。另被告雖
    辯稱其曾因開會支出一千八百元、整修大樓代墊清潔費三千元云云，然其空言有
    前揭支出，未提出相關憑證，亦難採信。綜上等情觀之，被告所稱管理費用支出
    部分除有未提出支出憑據之情形外，尚有虛列項目，其於主任委員任期屆滿後，
    亦未將管理費用結餘款二萬零五百六十八元移交予第二屆管理委員會，違背委任
    契約義務，復無正當事由，其顯有將該款項不法侵占入己之意圖及行為，本件事
    證明確，被告犯行堪以認定。
三、核被告因擔任大富大貴社區第一屆管理委員會主任委員，實際負責收取社區住戶
    管理費用及支應相關開銷開銷之業務，其因業務上關係而持有管理費用，竟將之
    不法侵占入己，核其所為係犯刑法第三百三十六條第二項之業務侵占罪，公訴人
    認被告係犯同法第三百三十五條普通侵占罪，起訴法條容有未洽，應予變更。
    爰審酌被告犯罪動機、目的、侵占財物金額、犯罪所生損害程度，及犯罪後態度
    等一切情狀，量處如主文所示之刑，以資懲戒。
據上論斷，應依刑事訴訟法第二百九十九條第一項前段、第三百條，刑法第三百三十
六條第二項，罰金罰鍰提高標準條例第一條前段，判決如主文。
本案經檢察官郭緯中到庭執行職務
中    華    民    國      八十九      年      十      月      二十      日
                                      臺灣板橋地方法院刑事第四庭
                                          法  官  陳  恒  寬
右正本證明與原本無異。
如不服本判決，應於判決送達後十日內，向本院提出上訴狀。
                                          書記官  葉  瑩  庭
中    華    民    國      八十九      年      十      月      二十三    日
附錄論罪科刑法條
刑法第三百三十六條
對於公務上或因公益所持有之物，犯前條第一項之罪者，處一年以上七年以下有期徒
刑，得併科五千元以下罰金。
對於業務上所持有之物，犯前條第一項之罪者，處六月以上五年以下有期徒刑，得併
科三千元以下罰金。
前二項之未遂犯罰之。


司法院資訊處製作；財團法人民間司法改革基金會備份。
